最高法院刑事判決　　　　　　　　　　　　　　　九十三年度台上字第五七四０號
　　上　訴　人　乙○○
　　　　　　　　　　　　（另案在台灣桃園監獄執行中）
　　　　　　　　甲○○
　　　　　　　　　　　　（另案在台灣台北監獄執行中）
　　右　一　人
　　選任辯護人　張　權　律師
　　　　　　　　王嘉斌　律師
右上訴人等因強盜案件，不服台灣高等法院中華民國九十三年二月五日第二審更審判
決（九十二年度上更(二)字第七九一號，起訴案號：台灣板橋地方法院檢察署九十一年
度偵字第一一五五、三五九八號、同年度毒偵字第二三二號），提起上訴，本院判決
如左：
    主  文
原判決撤銷，發回台灣高等法院。
    理  由
本件原判決認定：上訴人乙○○與業經第一審判刑確定之顏信哲、池勁緯共同基於意
圖為自己不法之所有之概括犯意聯絡，結夥三人，共同攜帶顏信哲所有客觀上可為兇
器使用之西瓜刀三把（其中一把無刀套），連續於如原判決附表編號一、二、四、五
所示之時間、地點，以強暴方式至使被害人不能抗拒，而令其交出或取得財物，得手
後，即朋分花用殆盡（有關犯罪時間、地點、犯罪方法、犯罪被害人及所得財物詳如
原判決附表編號一、二、四、五所示）。乙○○、顏信哲繼同上之概括犯意，並與上
訴人甲○○（前受有期徒刑之執行完畢未滿五年）及另一姓名不詳之成年男子，共同
基於意圖為自己不法之所有之犯意聯絡，結夥四人，共同攜帶顏信哲所有之客觀上可
為兇器使用之西瓜刀（無刀套）一把，於如原判決附表編號三所示之時間、地點，以
該編號三所示之犯罪方法，施強暴方式至使被害人不能抗拒，而取得其財物，得手後
亦朋分花用殆盡等情。因而撤銷第一審關於論處上訴人乙○○、甲○○強盜罪刑部分
之判決，改判仍論上訴人乙○○以連續意圖為自己不法之所有，結夥三人以上，攜帶
兇器，以強暴至使不能抗拒，而取他人之物罪，處有期徒刑柒年陸月；論上訴人甲○
○以意圖為自己不法之所有，結夥三人以上，攜帶兇器，以強暴至使不能抗拒，而取
他人之物罪，累犯，處有期徒刑柒年貳月，固非無見。
惟查：(一)當事人在審判期日前，或審判期日，聲請調查之證據，如法院未予調查，
又未認其無調查之必要，以裁定駁回，或於判決理由內加以說明，則其踐行之訴訟程
序，自難謂非違法。又民國九十二年九月一日施行之刑事訴訟法第二百八十七條之二
規定：「法院就被告本人之案件調查共同被告時，該共同被告準用有關人證之規定。
」，是共同被告對於其他共同被告之案件而言，為被告以外之第三人，本質上屬於證
人，為確保被告對證人之詰問權，證人於審判中，應依法定程序，到場具結陳述，並
接受被告之詰問，其陳述始得作為認定被告犯罪事實之判斷依據。原判決雖以共犯顏
信哲之供述，資為不利上訴人等二人之認定之一，惟上訴人甲○○及其辯護人於原審
一再聲請傳喚共犯顏信哲到庭（見原審卷第六十、六十八頁），詎原審既未依甲○○
之聲請，以證人身分傳喚顏信哲到庭，依九十二年九月一日施行之刑事訴訟法相關規
定，予甲○○直接詰問之機會，復未認其無調查之必要，以裁定駁回，或於判決理由
內加以說明，於法顯屬有違。（二）客觀上為法院認定事實及適用法律之基礎之證據
雖已調查，而其內容未明瞭者，即與未經調查無異，如遽行判決，仍屬應於審判期日
調查之證據而未予調查。原判決附表編號三部分，雖採用上訴人乙○○、已定讞之顏
信哲及被害人張雅玲於警詢時之供詞，認定上訴人乙○○、甲○○及顏信哲暨另一不
詳姓名之成年男子，共同於台北縣淡水鎮小坪頂十五之三號「好地方釣魚場」強劫，
而由上訴人甲○○搶走店員張雅玲身上之背包（內有ＮＯＫＩＡ手機一支及現金新台
幣「下同」一萬五千元）等情。然上訴人乙○○及被害人張雅玲於警詢時，均係供稱
：該被搶之一萬五千元係置於「好地方釣魚場」櫃檯之現金（見偵字第一一五五號偵
查卷第十六、三十五頁）；嗣被害人張雅玲於原審審理時，仍供以：「一萬五千元放
在那裡？）一萬五千元是總共，我背包裡面有手機、還有快一萬元，櫃台大約六千元
」各等語（見原審卷第六十三至六十四頁），果上訴人乙○○及被害人張雅玲所供無
訛，上訴人等所搶得之一萬五千元是否均係店員張雅玲所有之財物，殊有疑義，仍有
究明之必要，本院前次發回意旨已詳細指明，原判決仍恝置不理，未深入調查，釐清
明白，而為相同推斷，致事實仍有未明，其瑕疵依然存在，自屬無可維持。以上或為
上訴意旨所指摘，或為本院得依職權調查之事項，應認原判決仍有撤銷發回之原因。
據上論結，應依刑事訴訟法第三百九十七條、第四百零一條，判決如主文。
中　　　華　　　民　　　國　　九十三　　年　　　十　　　月　　二十九　　日
                              最高法院刑事第九庭
                                  審判長法官  林　增　福
                                        法官  邵　燕　玲
                                        法官  陳　世　雄
                                        法官  陳　朱　貴
                                        法官  蘇　振　堂
      右正本證明與原本無異
                                              書  記  官
中　　　華　　　民　　　國　　九十三　　年　　 十一 　　月　　　三　　　日
                                                                        Ｃ
